【裁判字號】    96,交聲,1702
【裁判日期】    970109
【裁判案由】    交管條例聲異
【裁判全文】
臺灣板橋地方法院交通事件裁定    ??96年度交聲字第1702號
原處分機關  交通部公路總局臺北區監理所
異  議  人
即受處分人  甲○
上列異議人即受處分人因違反道路交通管理處罰條例案件，對於
交通部公路總局臺北區監理所於民國96年9 月28日以北監自裁字
第裁40-AIK902574號所為之裁決處分（原舉發案號：臺北市政府
警察局掌電字第AIK902574 號）聲明異議，本院裁定如下：
    主  文
異議駁回。
    理  由
一、原處分意旨略以：異議人即受處分人甲○於民國95年3 月6
    日上午8 時51分許，駕駛車牌號碼9D-2328 號自用小客車，
    行經臺北市○○路與基隆路1 段路口，因在多車道右轉彎，
    未先駛入外側車道，為警當場攔停製單舉發，爰依道路交通
    管理處罰條例第48條第1 項第4 款、第63條第1 項第1 款（
    原處分漏引第1 款）規定裁處罰鍰新臺幣（下同）1800元，
    並記違規點數1 點等語。
二、聲明異議意旨略以：異議人於前揭時間，駕駛上開自用小客
    車，行經臺北市○○路時，因在多車道右轉，未先駛入外側
    車道，致遭裁決罰鍰。惟異議人至今未曾收到舉發單位寄發
    之違反道路交通管理事件處理單，突遭原處分機關依違反道
    路交通管理事件統一裁罰基準及處理細則逾越到案期限之規
    定，以違反道路交通管理處罰條例第48條第1 項第4 款之法
    定最高額裁處，有違法定裁處程序要件，該裁決處分應為無
    效。特此聲明異議，請求撤銷原處分等語。
三、按行政罰法第5 條規定：「行為後法律或自治條例有變更者
    ，適用行政機關最初裁處時之法律或自治條例。但裁處前之
    法律或自治條例有利於受處罰者，適用最有利於受處罰者之
    規定」。查於異議人本件違規行為後，道路交通管理處罰條
    例部分條文已於94年12月28日修正公布，又依行政院於95年
    6 月23日以院臺交字第0950087685號所發布之函令，部分修
    正條文定於95年7 月1 日起開始實施。關於本件適用之該條
    例第48條第1 項第4 款、第63條等規定，僅有修正條項款次
    及將原罰鍰貨幣單位由銀元修正為新臺幣，於實質處罰內容
    並無有利或不利之修正，依前揭說明，本件仍應適用原處分
    機關於96年9 月28日裁處時之法律即現行道路交通管理處罰
    條例之規定論處，合先敘明。按汽車駕駛人轉彎時，有在多
    車道右轉彎，不先駛入外側車道，或多車道左轉彎，不先駛
    入內側車道之情形者，處600 元以上1800元以下罰鍰，道路
    交通管理處罰條例第48條第1 項第4 款規定甚明。又汽車駕
    駛人有同條例第48條規定之情形者，除依該條處罰鍰外，並
    予記違規點數1 點，同條例第63條第1 項第1 款亦有明定。
四、經查：
(一)、異議人於95年3 月6 日上午8 時51分許，駕駛車牌號碼9D-2
    328 號自用小客車，行經臺北市○○路與基隆路1 段路口，
    因在多車道右轉彎，未先駛入外側車道，為臺北市政府信義
    分局交通分隊員警當場攔停舉發，並開立臺北市政府警察局
    掌電字第AIK902574 號舉發違反道路交通管理事件通知單等
    情，有上述舉發違反道路交通管理事件通知單之存根聯1 紙
    在卷可稽，異議人於聲明異議狀上對上開違規情節亦不爭執
    ，此部分自堪認定。
(二)、異議人雖辯稱其並未收受舉發單位寄發之舉發違反道路交通
    管理事件通知單，卻逕遭裁處最高罰鍰，有違法定裁處程序
    之要件等語。按本條例所定罰鍰之處罰，受處罰人接獲違反
    道路交通管理事件通知單後，於15日內得不經裁決，逕依第
    92條第3 項之罰鍰基準規定，向指定之處所繳納結案；不服
    舉發事實者，應於15日內向處罰機關陳述意見；其不依通知
    所定期限前往指定處所聽候裁決，且未依規定期限繳納罰鍰
    結案或向處罰機關陳述意見者，處罰機關得逕行裁決之，道
    路交通管理處罰條例第9 條第1 項定有明文。又按填製通知
    單，應到案日期應距舉發日15日；違反道路交通管理事件行
    為人，未依規定自動繳納罰鍰，或未依規定到案聽候裁決，
    處罰機關應依基準表於舉發違反道路交通管理事件通知單送
    達且逾越應到案期限60日之3 個月內，逕行裁決之，違反道
    路交通管理事件統一裁罰基準及處理細則第15條前段、第44
    條第1 項亦分別有所規定。觀諸卷附前開舉發違反道路交通
    管理事件通知單之存根聯，其上已分別記載舉發日期及到案
    日期各為95年3 月6 日及95年3 月21日，舉發警員製作通知
    單後，並已當場核對異議人之證件，由異議人本人親自簽名
    收領，有該存根聯上之異議人簽名及本院96年11月30日辦理
    刑事案件電話記錄查詢表1 紙可佐。基此，異議人因前開違
    規情事，既為警當場攔停製單舉發，異議人並已簽名收受該
    舉發通知單，足認該舉發通知單已於同日（96年3 月6 日）
    合法送達於異議人無訛。異議人自應於舉發通知單上所載到
    案日期95年3 月21日前，到案聽候裁決並繳納罰鍰或到案陳
    述意見，異議人怠於為此，致逾越應到案期限60日以上，原
    處分機關因而依違反道路交通管理事件統一裁罰基準表之規
    定，裁處異議人最高額罰鍰1800元，於法並無不合。
五、綜上所述，異議人於前揭時地之交通違規行為應堪認定，且
    其逾越應到案期限60日以上均未到案聽候裁決或繳納罰鍰。
    原處分機關依前開道路交通管理處罰條例第48條第1 項第4
    款裁處異議人罰鍰1,800 元，並依同條例第63條第1 項第1
    款之規定，記違規點數1 點，核無違誤，本件異議為無理由
    ，應予駁回。
六、據上論斷，應依道路交通案件處理辦法第19條，裁定如主文
    。
中    華    民    國    97    年    1     月    9    日
                      交通法庭    法  官  吳佳穎
以上正本證明與原本無異
如不服本裁定應於送達後5日內向本院提出抗告狀
                                書記官  陳香君
中    華    民    國    97    年    1     月    15    日


司法院資訊處製作；財團法人民間司法改革基金會備份。
